臺灣高等法院臺中分院民事判決　　 96年度重勞上更(一)字第1號
上　訴　人　群健有線電視股份有限公司
法定代理人　陳振
訴訟代理人　翁雅欣　律師
複 代理 人　李佳玲　律師
　　　　　　甲○○　台北市○○○路205號4號
被 上訴 人　乙○○
訴訟代理人　鐘登科　律師
　　　　　　丙○○
上列當事人間請求確認僱傭關係存在事件，上訴人對於台灣台中
地方法院92年度勞訴字第52號中華民國93年2月24日第一審判決
，提起上訴，經最高法院發回，本院於96年8月28日言詞辯論終
結，判決如下：
    主  文
上訴駁回。
第二審及發回前第三審訴訟費用由上訴人負擔。
    事實及理由
一本件上訴人之法定代理人已變更為陳振，經其聲明承受訴訟
  ，核無不合，應先敘明。
二被上訴人起訴主張：伊受僱於上訴人公司擔任業務部門主管，
  竟遭上訴人指稱伊未在公司指派之地區從事銷售，且連續提供
  不實數字之業績報表，嚴重誤導公司決策階層，影響公司營運
  方針，已構成未依公司指令執行職務而情節重大之違反公司人
  事管理辦法情事，逕於民國（下同）91年10月11日交伊免職通
  知書，而自同日下午6時起，將伊解僱。其片面終止兩造間之
  勞動契約，顯非適法，雙方之僱傭關係原仍繼續存在，卻為上
  訴人所否認，伊自有即受確認判決之法律上利益。爰求為確認
  兩造間僱傭關係存在之判決。
  上訴人則以：伊於91年5月間依規劃，已明白告知當時擔任業
  務部經理之被上訴人，其所屬銷售業務人員，自91年8月1日起
  不得越區招攬商品。詎被上訴人身為主管，竟予以漠視，仍跨
  區銷售，除造成伊原先設計模型之計畫失敗外，又因跨區銷售
  之高成績，使伊於91年9月份，多發被上訴人個人業務獎金及
  其所屬業務部門公績金，各為新台幣（下同）21,217元，及24
  ,250元，並受有其他鉅額損失。另被上訴人自90年10月間起，
  指示所屬業務部助理林貴貞，將其管領之公績金，或匯入其私
  人銀行帳戶，或提領現金供其花用，或支付其互助會款，截至
  遭免職而離職之日止，至少已達1,054,453元，經伊為催告，
  迄仍拒絕清楚交代帳目及返還，顯已破壞勞僱雙方間誠實互信
  之基礎。被上訴人各該違反勞動契約之情節既屬重大，伊交付
  免職通知書予以免職，再以93年5月27日上訴理由狀之送達，
  為終止兩造間僱傭契約之意思表示，即無不合。被上訴人猶求
  予確認雙方之僱傭關係存在，自屬無理等語，資為抗辯。
三本件第一審對被上訴人之請求，判決勝訴，確認僱傭關係存在
  ，上訴人聲明不服，求為廢棄原判決並駁回被上訴人在第一審
  之訴。被上訴人則求為判決駁回上訴。
四關於兩造主張之事實及其攻擊防禦方法，與第一審判決書記載
  者相同，茲引用之。
五兩造在本審提出之新攻擊防禦方法：
  (一)上訴人方面：
  1.勞動基準法第12條第2項之「知悉其情形」應從嚴解釋，係
    指客觀上已確定勞工違反勞動契約或工作規則情節重大者之
    情形而言。
  (1)按勞基法第12條第2項規定：雇主依前項第1款、第2款及第4
    款至第6款規定終止契約者，應自知悉其情形之日起，30日
    內為之。次按，此30日為除斥期間，惟著眼於除斥期間一過
    ，當事人間產生失權效果，關係重大，故上揭「知悉」應從
    嚴解釋，以免流於輕率，而喪失法律之妥當性。換言之，所
    謂「知悉其情形」，係指客觀上勞工已確定違反勞動契約或
    工作規則情節重大者之情形而言，且若該等重大情事同為勞
    工在僱傭關係中發生之刑事案件，雇主於刑事判決前，對於
    此種情事尚無法確信，勞工不得主張雇主在接獲刑事判決後
    終止契約，已逾法定30日之期間，此有最高法院84年台上字
    第1143號民事判決意旨可參照。
  (2)又兩造對於上訴人公司「知悉」之時間既有爭執，上訴人公
    司既然否認被上訴人之主張，此處舉證責任，按最高法院85
    年度台上字第2468號判決意旨，自應由被上訴人對知悉在前
    之事實，負舉證之責。
  2.被上訴人至今無法對公績金使用與流向具體交待，且拒不返
    還此筆公款，被上訴人拒絕返還公績金之情事，仍然在繼續
    狀態中。
  (1)被上訴人96年6月12日雖稱有3次地檢署之不起訴處分，渠確
    無侵占公績金或背信等行為云云。但查，台灣高等法院台中
    分院檢察署檢察長命令96年度上聲議字第338號，對前述地
    檢署不起訴處分並不認同，已命令地檢署檢察官不得遽為不
    起訴處分，被上訴人所述顯然避重就輕。
  (2)而被上訴人在同一答辯狀截用部分證人到庭證稱有關公績金
    支用數額情況之詞，但卻又說此等證人證詞與被上訴人自己
    概算之數額不符，復自承其約有4至5萬元之公績金尚待返還
    上訴人等。但在96年2月1日第三審上訴補充理由狀，卻是以
    「故被上訴人要求上訴人返還，本無理由，原審不察，竟認
    上訴人有返還『公積金』之義務.. 」等語，空言指摘本院
    前審判決，論述顯然自相矛盾。
  (3)且被上訴人既然知道要返還，即可知公績金非薪資，本件公
    績金之性質，因其用途應僅限於激勵業務部門同仁等有關公
    司營運方面，乃屬公務之用，並非業務主管個人薪資之補貼
    ，更非個人資產，此有台灣高等法院台中分院檢察署檢察長
    命令95年度上聲議字第1503號明文可稽。被上訴人知其非私
    人所有，對於上訴人返還要求，以「吃吃喝喝用光光」為由
    予以拒絕，而非以「這是我的錢」予以拒絕。益徵公績金為
    特定部門公務用的公款，上訴人公司有權要求其詳細交代返
    還，被上訴人對此有管理責任之公款，當負有報告交代義務
    。
  (4)至於被上訴人96年2月1日在三審提出稱是「附件」之所謂協
    議書草稿，並無任何人簽名，只是在被上訴人向上訴人公司
    請求和解之要求後，雙方進行一連串之協商過程中，所出現
    之協議嘗試，沒有達成任何合意，毫無任何意義與法律效力
    ，被上訴人不得據此主張有權不返還公績金。
  (5)再查，本件原審，台灣台中地方法院92年度勞訴字第52號判
    決，未將被上訴人不法侵占公績金之事實納入審理範圍，而
    認定91年10月11日之免職通知書不生終止僱傭關係之效力，
    若兩造聘僱關係仍存在，但因渠拒絕返還公績金之情事，仍
    然在繼續狀態中（請參見台灣台北地方法院89年度勞訴字第
    94號判決），上訴人迫於無奈，始不得不退萬步主張至遲以
    92年5月27日之上訴理由狀之送達補充為終止兩造勞動契約
    之意思表示，則兩造間勞動契約已應因該上訴理由狀之意思
    表示到達而終止。
  3.上訴人公司有權要求被上訴人就公績金報告使用情況，並可
    隨時要求其點交、說明與返還。
  (1)查被上訴人身為上訴人公司之業務部門主管，負責管理激勵
    業務部門員工之公績金，本應盡善良管理人之注意義務，為
    上訴人公司之利益而使用，將之用於業務部門提高績效，不
    得侵占部門公績金。按常理，被上訴人對此公款，本應就使
    用情形向上訴人為報告，提出詳實記載收支之明細資料，並
    檢附相關收據或發票為證。
  (2)台灣台中地方法院檢察署94年偵續字第111號案件，證人「
    黎科銘」即上訴人公司之南桃園有線電視業務主管，94年5
    月26日具結後證稱：「問：現職？答：南桃園有線電視業務
    主管」「問：貴公司有無公績金制度？答：我進入公司時就
    有了... 我在88年12月進入公司」「問：公績金運作方式？
    答：錢由業務員的業績推算金額，錢會當作薪水匯到業務部
    助理的帳號，我到公司後一直都是這樣做，後來助理因為報
    稅問題才改由匯至業務主管的帳戶」。「問：公績金如何使
    用？答：用各種方式激勵員工。」「問：公績金支出是否要
    做帳？答：要有收據或發票，交給助理作帳。」「問：錢是
    在你帳戶名下支出（按：指錢匯入業務主管帳號之情形）？
    答：是，公司是匯至我的薪水戶頭，但是我有另外一個戶頭
    專門放公績金，實際上公績金的戶頭都是由業務助理在保管
    ，存摺及提款卡都放在助理那。」「問：公績金支出項目公
    司有無規定？答：大筆支出會向總經理報備，其他小額支出
    就我同意就行了。」，是公績金使用權責與記帳報告義務並
    非毫無規範，不可容被上訴人中飽私囊。
  (3)退萬步而言，縱使被上訴人有為管理、激勵業務部門等原則
    下使用公績金之權責，無主動報告之義務（僅假設語氣）。
    但就一般公司對公款之管理角度，因上訴人從未主動明示或
    默示免除渠記帳、報告、點交與返還之責任，是對渠仍有權
    利要求盡管理義務，被上訴人就公績金仍有義務去記帳及保
    留支出單據以備對上訴人說明交待。因公績金為上訴人公司
    公款，被上訴人不得以使用權責對抗上訴人之管理規範與權
    利，推託責任。被上訴人在上訴三審時稱公績金之使用並無
    規範，無庸報告等語，質疑本院前審判決，亦非可採。
  (二)被上訴人方面：
  1.被上訴人並無「不依公司指派之地區從事銷售」之行為：
    上訴人公司為有線電視系統業者，原來之主要業務即有線電
    視收視戶之推廣，經數年來之銷售並基於法令保護其獨家經
    營之利，市場已逐漸呈現飽和之態，故繼之而起之業務重點
    乃在於「有線寬頻網路」以及「數位電視節目」二種。其中
    上訴人公司因寬頻網路舖設範圍及進度時程之限制，乃要求
    被上訴人等業務單位不得招攬未開放地區之客戶，苟若被上
    訴人所帶領之業務部門疏未注意而招攬到開放區域外之客戶
    時，上訴人公司之客服部以及工程部亦會予以控管而不使越
    區之情事發生。
  2.被上訴人並無「連續於所負責之業績報表提供不實數字」之
    行為：
    查上訴人公司之業務部門人員在接單後，即會將客戶訂單交
    客服部門建檔並由客服部門通知工程部門前往裝機，而工程
    部門前往裝機完成後，則會將其向客戶收取之費用交由財務
    部記帳，同時並將裝機完成之訊息通知資訊部做最後之客戶
    資料建檔。而業務部門人員績效獎金之計算，則係由業務部
    門助理林貴貞於每月結算日自公司內部網路抓取資訊部的資
    料，將該資料列印出來後交由各該業務人員自行核對是否有
    誤，若業務人員對於資訊部之明細資料認與事實不符時，則
    向其所屬之課長反映，並由業務部門內各該課之課長負責查
    核正確之業績數字後予以更正。待課長查核更正後（若業務
    人員對資訊部之資料無意見者，即無課長查核更正之問題）
    ，即將確認之業績數字交予業務部助理林貴貞計算業績獎金
    之數額，待林貴貞將獎金計算完成後，即將計算結果交由被
    上訴人再次復算其所計算之獎金數額是否有誤（按：基於分
    層負責，業績數字既已由課長審核確認，上訴人即不再重覆
    審核）。在被上訴人復算獎金數額無誤予以簽認後，即由助
    理將該獎金數據交到管理部之人事單位核可，並經人事單位
    核可後，轉交台北總公司據以核發各該人員之薪資。
  4.被上訴人並無侵占公積金之行為，亦無向上訴人公司報告之
    義務：
    本件上訴人係在被上訴人於原審提起本件訴訟後，始於訴訟
    中主張其係因被上訴人自90年10月起即有「侵占」所謂業務
    部門公績金之行為，故與被上訴人終止勞動契約，然查系爭
    免職通知書並未記載因被上訴人侵占公積金而將被上訴人免
    職之事由，且依上訴人92年2月21日於原審陳述謂：「.. 嗣
    被告公司於原告離職時，向原告追討公積金之返還，原告竟
    略以『吃喝玩樂用光光』云云為由予以拒絕.. 」等語，益
    可證明上訴人所主張之公積金糾紛乃係上訴人向被上訴人為
    免職通知後方始發生，依此上訴人是否侵占公積金之糾紛既
    非上訴人當初對被上訴人通知免職之事項，則此項爭點即應
    非本件所應審酌之範圍。
六本院關於前述兩造提出新攻擊防禦方法之意見：
  (一)兩造於本院之爭點為1.被上訴人是否有違反勞動契約或工作
    規則情節重大之事實，致使上訴人得不經預告終止契約？2.
    上訴人所稱就該公績金之使用，是否應向被上訴人報告？3.
    勞工違反勞動契約或工作規則情節重大者，雇主固得不經預
    告終止契約，惟仍應自知悉其情形之日起30日內為之，上訴
    人是否有違反勞基法第12條第1項第4款不得逾30日之規定，
    而不生終止僱傭契約之效力？
  (二)按確認法律關係之訴，非被上訴人有即受確認判決之法律上
    利益者，不得提起之，民事訴訟法第247條第1項前段定有明
    文。所謂即受確認判決之法律上利益，係指法律關係之存在
    與否不明確，被上訴人主觀上認為其在法律上之地位有不安
    之狀態存在，且此種不安之狀態，能以確認判決將之除去者
    而言，此有最高法院86年台上字第3050號判例足資參照。本
    件被上訴人主張兩造間僱傭契約之法律關係存在，上訴人對
    此為否認，則被上訴人主觀上自得認為其在法律上地位有不
    安之狀態存在，而此種不安狀態可以確認判決除去，縱如上
    訴人所稱被上訴人已任職他公司，惟其亦得請求二者薪資間
    之差距，被上訴人訴請確認兩造間僱傭契約之法律關係存在
    ，自有訴之利益（最高法院84年度台上字第2325號判決參照
    ），合先敘明。
  (三)上訴人固提出雙向區域示意圖及第一區○區○道路名稱、員
    工陳奇苗、吳俊錡之訪談紀錄，抗辯上訴人公司就數位電視
    及寬頻上網之產品，於91年7月間即已告知被上訴人此2項產
    品僅限於第一區之區域可得銷售，其餘地區不得銷售，被上
    訴人竟指示業務人員在第一區以外地區，從事數位電視之銷
    售云云。惟此為被上訴人所否認，並主張該限制銷售僅限於
    雙向網路而已，就數位電視部分與網路無關，並無限制銷售
    等語。按依上訴人所提雙向區域示意圖之記載，第一限制銷
    售區域，僅標示第一區○○○路（已完成），就數位電視部
    分，未有任何相關記載，尚難僅依該示意圖即認數位電視之
    銷售，亦同受該區域之限制；而上開員工陳奇苗、吳俊錡之
    問卷調查表，於第2項新推出業務項下，固記載：「是否暸
    解本公司DVS及HSI業務有區域限制？」、「是否暸解本公司
    區域限制之用意？」兩種問項，且答詢者均勾選「是」，然
    依上述之問卷記載，所謂業務有區域限制究係何意？題意不
    清，尚難遽認上訴人抗辯之事實為真。
  (四)又經原審傳訊曾在上訴人業務部門服務之馮秋慶、林清江、
    許富閎、李梅松、陳明鴻、張文正等人，證人馮秋慶陳證：
    「我曾經在上訴人公司擔任課長的職務.. 關於限區銷售的
    部分，是指寬頻網路，至於數位電視是沒有限制，大概91年
    8、9月左右，業務會議上我們總經理有指示說百無禁忌，全
    區都可以銷售，是指數位電視，是強化業務量。」等語；證
    人林清江陳證：「我曾經在被告公司擔任業務部門主任...
    在我90年10月任職的時候，到今年4月，有關數位電視並沒
    有限區限制，我們總經理是在有1天晚上招集全部員工回來
    開會，總經理站在高處跟我們講，百無禁忌要我們衝銷售量
    ，我們總經理是要我們拼業績。」等語；證人許富閎陳證：
    「我曾經在上訴人公司擔任業務.. 我在90年10月份到公司
    服務，我是在今年2月底離職的，在我離職之前，數位電視
    的銷售都沒有限區，只有寬頻電視有限制而已，證人林清江
    所講的會議我也有參加，總經理講的目的是要我們衝出業績
    。」等語；證人陳明鴻陳證：「我曾經在上訴人公司擔任業
    務專員，..，我任職時間是在83年5月18至今年4月2日為止
    ，在我任職期間，有關數位電視一直都沒有限區銷售，有限
    制銷售只有寬頻網路，總經理曾經跟我們講過，數位電視這
    麼好賣的東西，如果還賣不好就離職不要做，.. 」等語；
    證人張文正陳證：「我現在在上訴人公司擔任業務部門業務
    員，我在90年12月底回到業務部門，我調過來時的經理就是
    被上訴人，.. 有關數位電視銷售是沒有限區○○○○○路
    才有限制。」等語，按上開證人均曾為上訴人業務部門之人
    員，依其等所陳證內容，上訴人公司就數位電視節目之銷售
    並無區域限制。且經本院前審將上訴人所提前述問卷調查表
    ，提示予在場證人陳述意見，其等均稱：「當初公司把數位
    電視跟網路列在同一項目，所以我們在勾列時都勾（是）」
    等語。顯見證人等在上訴人所製之問卷調查表，於第2項新
    推出業務項下，所記載：「是否暸解本公司DVS及HSI業務有
    區域限制？」、「是否暸解本公司區域限制之用意？」兩種
    問項下，所勾選「是」，是指網路業務，而非指數位電視業
    務，故上訴人指稱被上訴人有違反公司指令，而指示業務人
    員跨區銷售之情事，應無可採；雖證人陳建和於本院前審證
    稱：上訴人公司當時有限區銷售政策云云（見本院卷(一)94年
    7月11日準備程序筆錄），惟證人陳建和既非上訴人公司人
    員，僅偕同其所屬業務總監至上訴人公司督導時在場，自不
    如下列業務人員所供較符合實情，況上訴人公司既認為屬於
    公司重要政策，竟無法提出具體說明以為憑，實尚難令人置
    信。
  (五)再者，上訴人公司就業務人員之業績計算均有嚴格之審核，
    如上訴人公司確實有嚴格執行限區銷售之情事，並花費大量
    人力、物力建構消費模型，以供公司經營策略，則其執行研
    究之人，自不難從被上訴人所負責之業務部門銷售內容，發
    現越區銷售之情事，且上訴人於發現後，依常理自應對被上
    訴人迅予糾正，惟上訴人就如何發現被上訴人越區銷售？曾
    向被上訴人告誡糾正之事實，均未能舉證以對，顯見上訴人
    抗辯：其係花費大量人力、物力從事統計研究，建構消費模
    型，故限制被上訴人所負責之業務部門不得限區銷售數位電
    視業務，實難採信。且縱使上訴人所稱限區銷售之銷策略屬
    實，惟上訴人於發現被上訴人所負責之部門有越區銷售之情
    事，竟未加糾正，任其發生，事後方以此終止與被上訴人之
    勞動契約，亦違誠實信用原則，是上訴人以被上訴人有不依
    公司指令，在限制銷售地區從事銷售之情事，而予以解職，
    於法無據。
  (六)又上訴人抗辯：被上訴人有連續於所負責之業績報表故意提
    供不實數字，嚴重誤導公司決策階層，影響公司營運方針，
    已構成未依公司指令執行職務而情節重大云云，惟此亦為被
    上訴人所否認，而上訴人固提91年7、8、9月份被上訴人向
    上訴人公司提出之業績獎金發放統計表，所檢附之業務人員
    個人業績報表，與上訴人公司資訊中心之業務員個人業績報
    表之差異分析統計表，及91年7、8、9月份被上訴人浮報業
    務員個人業績報表中之銷售數字之客戶名單、91年7、8、9
    月份業績獎金之計算方式為證，然查：
  1.證人即上訴人業務部助理林貴貞於原審到庭證稱：「我現在
    在上訴人公司客服中心服務，我在每個月底會依照公司的資
    料中心所顯示的業務報表加以列印出來，交給每個業務人員
    核對，主要是核對業務人員的業務明細，如果沒有問題，回
    來我們就會幫他們計算獎金，業務人員核對時若有問題他們
    會交給課長審核，審核後業務人員會自行拿來給我，我再依
    照他們的業務戶數計算他們的獎金，被上訴人沒有要求我要
    調整業務人員明細報表，業務人員的業務報表如果有經課長
    審核過蓋章的話，我就會依照審核過的內容計算.. 如果在
    我核算完畢業務獎金之後，報表要呈給經理看完簽完名後指
    示我再送給管理部，至於是否送給總經理審核，那是管理部
    的事，我不清楚，當我把報表送給經理審核後，我就不會再
    看，直接依照經理的指示就送管理部門，在我呈送報表給經
    理時，如果我們計算獎金的數額或序號有錯誤的話，經理會
    指示更正，更正是由我來更正，在我的印象中，並沒有經理
    他本人自行更正數額，而我不知情的情形..。」、「我們是
    從資料中心列印資料出來，如果業務人員對於他的業績有意
    見，科長沒有辦法判定，業務人員會直接找經理，經理會口
    頭告訴我他同意業務人員所爭議的業績，我就依照經理的意
    思，將業務人員爭議的業績打到業務人員的業績統計明細，
    並依照統計明細來發業務人員的獎金，另外一個情形是在結
    算的最後1天，經理會告訴我把業務人員手寫的自行到客戶
    處裝線的業績，打到業務人員的統計表上面去，這種情形通
    常都是經理口頭告知我就執行，我沒有特別記明哪些業績是
    經理指示要列入計算的，我在將業務人員手寫的業務資料列
    入業績計算時，有看過業務人員所寫的資料。」、「（自行
    裝線的件數，是否列入當月的業績統計？）依照公司規定是
    不可以，但是依照經理指示，所以我就這麼做，這種情形應
    該有好幾個月，但是哪幾個月我不清楚。」、「（請求訊問
    證人有關經理指示證人貞修改業務人員的資料筆數多少？）
    答：由經理口頭指示就有爭議的業績做修改，每個月大約1
    、2件，但是自裝件就蠻多的，所謂的收據是指公司要開給
    客戶臨時收費的收據，公司有規定當日完成的業績都會在隔
    天才會呈現資料，所以在月底完成的業績，要在隔月才能計
    算業績，被上訴人告知我要打入統計的自裝件業績資料有的
    是在月底當日完成，有的是在月底以前完成。」等語。參照
    證人林貴貞上開證言，與上訴人公司抗辯之業績獎金核發流
    程，「首先業務部業務助理將各個業務員成交客戶之裝機預
    約單鍵入電腦，電腦會每日顯示工程部應於隔日進行之裝機
    作業及收取相關費用等工作項目，工程部在完成裝機作業及
    收回相關費用後告知資訊中心將完成裝機之客戶名單及向各
    客戶收取費用金額鍵入電腦中，資訊中心每天會更新資訊（
    下稱業務入帳報表），此係業務部整體之銷售成績，業務助
    理再根據業務入帳報表為每一業務員統計其銷售成績，並將
    每一業務員之個人業務入帳報表（下稱完工明細表）列印出
    來交由各業務員核對是否數字無誤，業務經理審核並彙整各
    業務員對完工明細表之確認後，即按完工明細表依業務獎金
    計算方式換算成業務獎金」，且被上訴人任職上訴人公司期
    間，上訴人公司為配合每月5日之發薪日，規定各該業務員
    業績獎金之計算，以前一個月26日起至次月25日止為一業績
    獎金之計算週期，若遇25日為例假日則順延至下一工作日，
    凡MIS資料記載於該計算週期內已完成裝機、收取相關費用
    並已會計入帳之客戶，始為各業務員得以請領業績獎金之銷
    售數字。且為進行業務員業績獎金之計算，業務部業務助理
    會於每月26日左右，將各個業務員記載於MIS資訊該當業績
    獎金計算週期之個人業績報表列印出來，先交由各業務員核
    對是否正確，再由業務經理（當時由被上訴人擔任）負責審
    核各個業務員據以請領業績獎金之個人業績報表，確認該業
    務員據以請領業績獎金之銷售客戶數目是否該當業績獎金之
    討算週期、客戶是否存在、是否確實由該業務員招攬」等情
    ，固屬相符。惟依證人林貴貞所證情節，被上訴人並無虛列
    業務人員業務數量之情事，亦無蓄意調整業務人員可報之業
    務數量之情事，僅於業務人員對於林貴貞所印列之業績數據
    ，有所意見，而課長沒有辦法判定時，業務人員會方找經理
    即被上訴人，並經被上訴人審核後再以口頭告訴林貴貞，被
    上訴人是否同意業務人員所爭議的業績而已，是縱使被上訴
    人就業務人員有所爭議之業績審核有所疏失，以致報表數字
    不符，而有上訴人所提報表上數字之差距，此僅係被上訴人
    執行職務有所失職，被上訴人並非故意虛列業務數據，以圖
    得非法之獎金，上訴人抗辯被上訴人係故意虛列業務數據，
    顯屬單方之臆測之詞，尚無可採。
  2.再者，前開各附表及相關計算憑據，係上訴人依其內部資料
    而製作，該等文件之內容縱為真正，即確有部分上訴人業務
    部員工實領業績數據，與上訴人公司資訊中心統計數據有差
    異，惟按上訴人公司業務人員業績獎金之核發，須歷經資訊
    部之資料、業務人員自行核對、業務部課長查核、業務部助
    理計算、業務部經理（即被上訴人）複算、管理部核可等手
    續後，最後再由總公司確認發薪，已如前述，其過程應屬嚴
    謹，被上訴人何能故意虛報不實業績數字？況依上訴人所提
    之業務人員個人業績報表，其中雖有員工之差異數為正數值
    ，但91年7月份有編號226號郭蠲耀、391號許貞蓉、436號李
    梅松、442號卓進偉、450號陳建成、455周邦瀚等人之差異
    數為負數值，8月份有編號424號趙振武、李梅松、450號陳
    建成、463號林清江、484號王哲祥、495號黃浩瀚、496號石
    青峰、509號陳估任等人之差異數為負數值、9月份亦有編號
    199號、204號、216號218號、219號、226號、424號、450號
    、451號、461號、462號、470號、484號、516號、528號等
    員工之差異數為負數值，且附表5中正負數差異值計算結果
    甚至為負55（即員工實領業績總數比上訴人公司內部計算結
    果少55個單位），若被上訴人有意於所負責之業績報表，提
    供不實數字之方式溢領業績獎金者，如何會使此情事發生？
    此更說明報表上之業績差異，應是被上訴人與上訴人公司就
    業績數計算認定上，有所差異所致，惟此非被上訴人故意提
    列不實之數據予上訴人公司，以圖非法獎金，應可認定。
  (七)上訴人主張被上訴人挪用公績金中飽私囊，且未能就公績金
    之使用，提出明細及相關單據佐證，有違反勞動契約且情節
    重大之情事；經查：
  1.本件上訴人自90年10月起撥放公績金由被上訴人使用以迄上
    訴人被免職為止，其間從未要求被上訴人提出公績金使用狀
    況之報表，亦未曾要求被上訴人就公績金使用情形為任何口
    頭或書面之報告。因此上訴人主張被上訴人就公績金之使用
    狀況應向上訴人報告並應檢附相關收據或發票提出詳實記載
    收支明細之資料云云，顯與事實不符。申言之，苟若被上訴
    人就公績金之使用情形有提出報告之義務者，焉有可能自90
    年10月起至被上訴人於91年10被無故免職期間，不僅其間已
    跨數月份，甚至已跨越二個會計年度而上訴人卻從未要求被
    上訴人核銷（上訴人亦不否認其在被上訴人被免職之前，從
    未曾要求被上訴人提出報告，且無此相關制度），且公績金
    撥入業務部助理林貴貞之帳戶時，已以發放員工薪資之名義
    完成核銷，被上訴人無再為報告之必要，在在均足以證明被
    上訴人就公績金之使用情形並無向上訴人報告之義務。
  2.又上訴人主張公績金係撥入林貴貞帳戶，故應由林貴貞管理
    ，被上訴人不應命林貴貞將款項轉匯到被上訴人帳戶云云，
    亦非事實。實則本件上訴人提撥供被上訴人自由使用之公績
    金之所以先撥入到業務部助理林貴貞的帳戶，乃係因為上訴
    人公司在該筆款項撥出時即以發放員工薪資名義核銷（由此
    亦可證明上訴人公司在發放公績金時已在帳上核銷，自無要
    求被上訴人依次報告之必要），而被上訴人身為業務部門經
    理，薪資收入較高，故若再將公績金以薪資名義撥入被上訴
    人帳戶內者，將導致被上訴人應繳納之所得稅過高，連帶地
    亦將致使公績金可使用數額受到影響。因此，上訴人為免受
    到稅賦過高的影響，乃暫將公績金以薪資名義連同林貴貞實
    際薪資撥發入薪資較低之業務部門助理林貴貞之帳戶，再由
    林貴貞將屬於公績金部分之數額提出或匯入被上訴人帳戶，
    由被上訴人全權使用。否則公績金之管理真是如此重要者，
    上訴人顯應另設帳戶獨立控管，而不應將該筆金額混同林貴
    貞之實際薪資一併撥到林貴貞帳戶，凡此均足以證明上訴人
    所言不實。此見林貴貞於原審92年9月12日審理時證稱：「
    …有關公績金匯到我個人帳戶時，是以代轉薪資的科目匯到
    我的帳戶，這筆公績金的錢在我的認知上面是公司給業務人
    員的績效獎金以獎勵他們的團體獎金，這筆公績金的花用不
    必要向公司報帳…」等語，亦可明瞭。
  3.上訴人另就被上訴人侵佔公積金、背信及業務上登載不實等
    ，已向台灣台中地方法院檢察署提出告訴在案，復經台中地
    檢署以92年度偵字8161號案件、94年偵續字第111號案件及
    95年度偵續一字第27號案件進行偵查，台中地檢署連續三次
    對被上訴人論以不起訴處分，並已確定在案（附件1）。台
    中地檢署經偵察後認為：兩造在訴訟上所稱之「公績金」，
    其實際內涵應係上訴人撥付予被上訴人全權使用，供作激勵
    業務部門員工之福利金，因該等福利金已由上訴人以給付薪
    資之方式匯入林貴貞中國信託帳戶後，即屬林貴貞對中國信
    託之債權，無論上訴人與被上訴人間有何約定，均不屬上訴
    人公司所有之物。且迄至被上訴人被無故免職之前，上訴人
    從未要求被上訴人就該等福利金之支付情況為一定之報告或
    要求憑證報銷或返還，以及上訴人對於公積金之使用並未曾
    立有任何規範等事實，亦為上訴人所不爭，故被上訴人確無
    侵占公績金或背信等行為，足堪認定。
  4.再者，按「勞工有違反勞動契約或工作規則，情節重大之情
    形者，雇主得不經預告終止勞動契約；惟雇主之終止權，應
    自知悉其情形之日起30日內為之。」勞動基準法第12條第1
    項、第2項定有明文。準此，上訴人於91年11月27日已以存
    證信函催告被上訴人返還所謂該侵佔之公積金，則上訴人於
    當時即知悉被上訴人有上開得不經預告終止勞動契約之事由
    。故上訴人以93年5月27日上訴理由狀之送達，為終止兩造
    僱傭（勞動）契約之意思表示，顯已逾勞動基準法第12條第
    2項所定之30日除斥期間，上訴人之終止權即因除斥期間之
    經過而消滅。故被上訴人以93年5月27日上訴理由狀所為之
    終止意思表示，應不生使兩造間勞動契約消滅之效果。
七從而，被上訴人請求確認兩造僱傭關係存在，為有理由，上訴
  論旨指摘原判決不當，求為廢棄改判，為無理由，應予駁回。
八本件事證已臻明確，兩造其餘攻擊防禦方法，核於判斷結果不
  生影響，爰不一一審酌，附此敘明。
據上論結，本件上訴為無理由，依民事訴訟法第449條第1項、第
78條，判決如主文。
中　　華　　民　　國　　96　　年　　9 　　月　　12　　日
                  民事第四庭    審判長法　官　黃斐君
                                      法　官  陳蘇宗
                                      法　官  黃永祥
以上正本係照原本作成。
如對本判決上訴，須於收受判決送達後二十日內向本院提出上訴
書狀，其未表明上訴理由者，應於提出上訴後二十日內向本院提
出上訴理由書（須按他造人數附具繕本）。
上訴時應提出委任律師為訴訟代理人之委任狀。具有民事訴訟法
第四百六十六條之一第一項但書或第二項之情形為訴訟代理人者
，另應附具律師及格證書及釋明委任人與受任人有該條項所定關
係之釋明文書影本。
                                      書記官　陳信和
中　　華　　民　　國　　96　　年　　9 　　月　　12　　日
                                                      Ｍ
